【裁判字號】    89,易,4205
【裁判日期】    900420
【裁判案由】    竊盜
【裁判全文】
臺灣臺中地方法院刑事判決                        八十九年度易字第四二五號
    公  訴  人  臺灣臺中地方法院檢察署檢察官
    被      告  甲○○
右列被告因竊盜案件，經檢察官提起公訴（八十九年偵字第八二二○號），本院判決
如左：
    主  文
甲○○竊盜，累犯，處有期徒刑壹年。
    事  實
一、甲○○素行不良，有偽造文書、偽造有價證券、詐欺、侵占、多次竊盜及贓物等
    前科，其中於（一）民國八十二年間因犯竊盜、麻藥、侵占等罪，經本院分別判
    處有期徒刑八月、四月、八月，並定應執行刑為有期徒刑一年四月，經上訴臺灣
    高等法院臺中分院駁回上訴確定；（二）又於八十三、八十四年間分別因犯詐欺
    罪及侵占罪，經本院判處有期徒刑七月、六月確定，經檢察官聲請定應執行刑為
    有期徒刑一年，因第（一）部分之案件，與第（二）部分之案件，不合於定執行
    刑之要件，因而接續執行，嗣於八十四年十月二十四日假釋出獄，並於八十六年
    一月二十七日假釋期滿執行完畢。其猶不知悔改，復於八十八年五月二十九日十
    四時前某日，在其所靠行之位於臺中縣梧棲鎮○○路環湖貨運公司停車場內，見
    丙○○所有之貨櫃車平板拖車架停放該處，且無人看管，竟意圖為自己不法之所
    有，而下手竊取之，得手後，遂於同年六月九日十九時許將上開平板拖車架以新
    臺幣（下同）五萬元之價格賣予不知情之乙○○，嗣因丙○○於同年七月一日十
    六時許，在臺中港區貿聯貨櫃場內，發現乙○○所開設之志禹貨運公司正使用上
    開平板拖車架，始查悉上情。
二、案經南投縣警察局南投分局報告臺灣臺中地方法院檢察署檢察官偵查起訴。
    理  由
一、被告甲○○固直承曾以五萬元之價格將上開平板拖車架出賣予證人乙○○，惟矢
    口否認有竊取上開平板拖車架之犯行，辯稱：上開平板拖車架是一名叫「李添義
    」之人，因積欠伊金錢，而交付上開平板拖車架以抵付五萬元之債務；至於寫自
    白書是因當時沒有錢還給丙○○，所以丙○○要求伊寫，如果不寫，即不讓伊離
    開云云。經查：
  （一）按持有他人失竊之贓物者，雖未必即為行竊者，但所謂「捉賊在贓」，行為
        人既持有竊贓，茍無法明確交代其贓物之來源，法院經調查其他證據之結果
        ，又無從排除其竊盜之機率，則以其持有贓物，充作認定其犯竊盜罪之證據
        ，尚難謂與證據法則或經驗法則有所違背。被告雖辯稱該平板拖車架係「李
        添義」之男子為抵債而交付云云，惟此並無任何實據足以為證，而被告於本
        院九十年二月十六日調查時供稱：「˙˙˙我賣完平板架後就打電話告訴李
        添義告訴他賣了五萬元，李添義又把五萬元借走」云云，則「李添義」交付
        上開平板拖車架之目的既係給被告抵債之用，何以被告旋又將上開平板拖車
        架賣得之價金再借予「李添義」，而根本未能遂其抵債之目的；且被告於本
        院審理時又陳稱：「大約在八十六年初，是最後一次借錢」云云，則其就最
        後一次借錢給李添義之時間，前後供述不一，已顯有可疑；又被告於本院審
        理時供稱：自八十四年間即開始借貸金錢給「李添義」，而八十四年間所借
        之金額，「李添義」迄未還清云云，則被告在前債未清之情形下，仍繼續貸
        予「李添義」金錢，顯與社會一般交易情形有違，茍果真如此，則二人交情
        必非泛泛，然被告竟無法提供「李添義」之住所、聯絡方式以供本院查核，
        且經本院調取全國名為「李添義」之人之口卡供被告指認，被告亦無法指認
        出交付上開平板拖車架之人究為何人，是被告所辯，「李添義」交付上開平
        板拖車架以抵債乙節，顯係杜撰而來，避重就輕，意圖推卸竊盜之責任，而
        資為抗辯，顯無可採。
  （二）次查，被告於本院九十年二月十六日調查時供稱：「˙˙˙平板子車的牌照
        只要尺寸符合，就不用登記，而且平板車跟牌照可以分開賣」云云，惟查依
        據道路交通安全規則第十七條申領牌照之「半拖車」，在監理機關具有車籍
        ，其買賣應依道路交通安全規則第二十二條辦理過戶登記，此有交通部公路
        局臺中區監理所九十年四月六日九○中監一字第9013890號函附卷可稽。嗣
        經本院於審理時提示該函文並將其內容要旨告知被告後，被告則改稱：「規
        定是要辦理過戶登記，我知道有這規定」，並又辯稱：「（問：知道規定為
        何不依規定辦理登記？）只有賣板車，沒有賣牌照」，是被告供詞前後反覆
        ，相互矛盾，其供述之之真實性殊值懷疑。
  （三）又查，證人丙○○尋獲上開平板拖車架後，透過證人乙○○聯絡被告於八十
        八年七月一日至乙○○位於臺中市○○路景中巷一一之一號住處，經雙方協
        調後，被告自行書寫內容承認上開平板拖車架係其竊取而來之自白書一紙等
        情，分據被告、證人丙○○及乙○○陳明在卷。而證人丙○○雖於本院調查
        時證稱：因被告無法將價金還給證人乙○○，讓伊取回上開平板拖車架，且
        伊不相信被告關於抵債之說辭，所以要求被告要在自白書表明上開平板拖車
        架係竊取而來，伊並念自白書之內容要求被告照著寫等語；另乙○○則證述
        ：被告稱上開平板拖車架是因朋友欠他錢，才交給他抵債，而自白書是證人
        丙○○要被告寫的等語，惟查證人丙○○並未對被告施以任何強暴、脅迫等
        不正方法等情，亦據被告於本院審理時供明在卷，且經本院於九十年二月十
        六日調查時質諸被告若未偷上開平板拖車架何以寫自白書時，其則供陳：「
        因當時沒有錢還乙○○，丙○○叫我這樣寫的，他說不然他無法告我」等語
        ，亦未表示其在書寫該自白書當時，有何意思不自由之狀態，是以被告於書
        寫該自白書之際，其自由意識並未受到任何抑制，已可認定。而書立字據以
        自承自己之竊盜行為將會使自身陷於不利之境地，應為一般人可得預期，是
        上開平板拖車架若非被告所竊，衡諸常情，在被告之自由意志未受壓迫之情
        形下，應無可能順應證人丙○○之意，書立承認竊取上開平板拖車架之自白
        書，是被告所辯，顯有悖於常情，不足採信。
  （四）綜上所述，被告既持有上開平板拖車架並予以販售處分，復未依規定辦理過
        戶，又無法明確交代其來源，且有被告自承竊盜之自白書在卷可資佐證，復
        無其他證據足以排除其竊盜之機率，自足以認定被告確有竊取上開平板拖車
        架之犯行。此外，復有證人丙○○於警訊及偵查中、乙○○於警訊中證言及
        卷附上開平板拖車架之照片二紙可稽。證人丙○○雖係於八十八年五月二十
        九日十四時許發現其上開平板拖車架已遭竊，惟證人丙○○發現失竊之時間
        與被告竊盜之時點應非一致，本院因認被告竊取上開平板拖車架之時間應在
        證人丙○○發現失竊之前，亦即八十八年五月二十九日十四時前某時。故本
        件事證明確，被告犯行堪以認定，應予依法論科。
二、核被告所為，係犯刑法第三百二十條第一項之竊盜罪。查被告於（一）民國八十
    二年間因犯竊盜、麻藥、侵占等罪，經本院分別判處有期徒刑八月、四月、八月
    ，並定應執行刑為有期徒刑一年四月，經上訴臺灣高等法院臺中分院駁回上訴確
    定；（二）又於八十三、八十四年間分別因犯詐欺罪及侵占罪，經本院判處有期
    徒刑七月、六月確定，經檢察官聲請定應執行刑為有期徒刑一年，因第（一）部
    分之案件，與第（二）部分之案件，不合於定執行刑之要件，因而接續執行，嗣
    於八十四年十月二十四日假釋出獄，刑期至八十六年一月二十七日假釋期滿執行
    完畢，有卷附臺灣臺中地方法院檢察署刑案資料查註紀錄表及臺灣高等法院被告
    全國前案紀錄表各一份可按，其受有期徒刑之執行完畢，五年以內再犯有期徒刑
    以上之罪，為累犯，依法加重其刑。爰審酌被告動機、目的、前有偽造文書、偽
    造有價證券、詐欺、侵占、多次竊盜及贓物等前科，素行不良，且犯後缺乏具體
    認錯悔過表現等一切情狀，量處如主文所示之刑。
據上論斷，應依刑事訴訟法第二百九十九條第一項前段、刑法第三百二十條第一項、
第四十七條，罰金罰鍰提高標準條例第一條前段，判決如主文。
中      華      民      國      九十      年      四      月    二十    日
                                臺灣臺中地方法院刑事第七庭
                審判長法  官  夏  一  
                                       法  官  李  添  興
                                       法  官  郭  妙  俐
右正本證明與原本無異。
如不服本判決，應於判決送達後十日內，向本院提出上訴狀。
                                       書記官
中      華      民      國      九十      年      四      月   二十四   日
附錄本案論罪科刑法條全文
刑法第三百二十條
意圖為自己或第三人不法之所有，而竊取他人之動產者，為竊盜罪，處五年以下有期
徒刑、拘役或五百元以下罰金。
意圖為自己或第三人不法之利益，而竊佔他人之不動產者，依前項之規定處斷。
前二項之未遂犯罰之。


司法院資訊處製作；財團法人民間司法改革基金會備份。
